臺灣新竹地方法院民事裁定
110年度事聲字第4號
異  議  人  
即  債權人  蔡順隆  
相  對  人  
即  債務人  謝竣丞即謝明豐

上列當事人間聲請支付命令事件，異議人對於中華民國109年12
月9日本院司法事務官所為之109年度司促字第11135號裁定提出
異議，本院裁定如下：
    主  文
原裁定廢棄。
    理  由
一、按當事人對於司法事務官處理事件所為之終局處分，得於處
    分送達後10日之不變期間內，以書狀向司法事務官提出異議
    。司法事務官認前項異議有理由時，應另為適當之處分；認
    異議為無理由者，應送請法院裁定之。法院認第1項之異議
    為有理由時，應為適當之裁定；認異議為無理由者，應以裁
    定駁回之。民事訴訟法第240條之4第1項本文、第2項及第3
    項分別定有明文。查本件異議人就本院司法事務官於民國10
    9年12月9日以109年度司促字第11135號所為駁回異議人聲請
    支付命令之裁定，於109年12月15日收受該裁定，並於109年
    12月18日提出異議，有卷附之送達證書及異議狀上之收文戳
    記可按，司法事務官認其異議無理由而送請本院裁定，核與
    上開規定相符，先予敘明。
二、本件異議意旨略以：相對人之戶籍地址雖設於臺南○○○○○○○○
    ，惟現居地為新竹縣○○市○○路000號2樓，有臺灣臺中地方檢
    察署檢察官於109年9月30日所為之109年度調偵字第126號不
    起訴處分書所載之居所地可憑，爰提出異議，請求核發本件
    支付命令等語。
三、按送達於應受送達人之住居所、事務所或營業所行之；送達
    於住居所、事務所或營業所不獲會晤應受送達人者，得將文
    書付與有辨別事理能力之同居人或受僱人，民事訴訟法第13
    6條、第137條分別定有明文。次按戶籍法為戶籍登記之行政
    管理規定，戶籍地址乃係依戶籍法所為登記之事項，戶籍地
    址並非為認定住所之唯一標準，不得以戶籍登記之處所，一
    律解為當然之住所（最高法院93年度臺抗字第393號、91年
    度臺上字第2292號裁判意旨參照）。又按民法第20條第1項
    規定，依一定事實，足認以久住之意思，住於一定之地域者
    ，即為設定其住所於該地。顯見我國民法關於住所之設定，
    兼採主觀主義及客觀主義之精神，必須主觀上有久住一定地
    域之意思，客觀上有住於一定地域之事實，該一定之地域始
    為住所，故住所並不以登記為要件，戶籍登記之處所固得資
    為推定住所之依據，惟倘有客觀之事證，足認當事人已久無
    居住該原登記戶籍之地域，並已變更意思以其他地域為住所
    者，即不得僅憑原戶籍登記之資料，一律解為其住所（最高
    法院100年度台抗字第306號裁定參照）。準此，戶籍登記固
    然得作為認定當事人住所、居所之標準之一，惟若有其他客
    觀事證足認當事人之實際住所、居所與戶籍登記地不同，則
    不得逕以戶籍登記地認定當事人之住所、居所；就因民事訴
    訟法規定送達訴訟文書而生一定法律上效果之訴訟行為之效
    力，亦非不得認定戶籍登記地尚非住所或居所。
四、經查，本件異議人主張相對人積欠多筆款項未還，總計新臺
    幣（下同）1,650萬元，迭經催討無果，且相對人避不見面
    ，而聲請核發支付命令，經本院司法事務官查詢相對人之個
    人戶籍資料後，因認相對人籍設臺南市○○區○○里00鄰○○路○
    段000號，即安南戶政事務所，有應為送達處所不明之情形
    ，且依民事訴訟法第509條後段之規定，督促程序不得以公
    示送達為之，乃於109年12月9日以109年度司促字第11135號
    裁定駁回異議人支付命令之聲請。惟查，相對人設籍於上址
    即安南戶政事務所址一情，固經本院司法事務官查詢其戶籍
    資料確認無誤，然由異議人於原督促程序聲請狀當事人欄中
    所記載之相對人住所地係「新竹縣○○市○○路000號2樓」，再
    參以異議人在聲請支付命令及本件異議時均提出之臺灣臺中
    地方檢察署檢察官於109年9月30日所為之109年度調偵字第1
    26號不起訴處分書，亦載明相對人之居所為上開竹北市三民
    路地址，是異議人既已提出相對人之實際住所、居所與戶籍
    登記地不同，且有設定上開所陳地址為住居所之客觀事證，
    揆諸前開說明，相對人是否有應為送達處所不明而符合公示
    送達之情形，即有疑義。然原裁定未查上情，逕以相對人之
    戶籍登記地係戶政事務所之址，認定本件依法屬公示送達情
    形為由，駁回異議人之聲請，自有未洽，聲明異議意旨指摘
    原裁定不當，求為廢棄，為有理由。爰由本院將原裁定廢棄
    ，發回由司法事務官另為適法妥當之處理。
五、據上論結，本件聲明異議為有理由，爰依民事訴訟法第240
    條之4第3項，裁定如主文。
中    華    民    國    110    年    2     月   3    日
                  民事第二庭    法  官 傅伊君
以上正本係照原本作成。　　　　　　　　　
如對本裁定抗告，應於裁定送達後10日內向本院提出抗告狀，並
繳納抗告費新臺幣1,000 元。
中    華    民    國    110    年    2     月   3    日
                               書記官 李勻淨